臺北高等行政法院判決　　　　　　　　　　　　　　　九十年度訴字第四六六八號
　　　　　　　　　　　　　　　.
　　原　　　告　甲○○
　　被　　　告　宜蘭縣政府
　　代　表　人　乙○○(縣長).
　　訴訟代理人　丙○○
　　　　　　　　丁○○
右當事人間因水土保持法事件，原告不服行政院農業委員會中華民國九十年五月十五
日（九０）農訴字第九００一００六三六號訴願決定，提起行政訴訟。本院判決如左
：
　　主  文
原告之訴駁回。
訴訟費用由原告負擔。
　　事  實
甲、事實概要：
  緣原告未先擬具水土保持計畫送主管機關核定，即擅於宜蘭縣大同鄉○○段五一、
  五四地號山坡地內，違規堆積土石，案經被告於民國（下同）八十九年八月十八日
  派員會同相關單位人員現場勘查，以原告違反水土保持法第十三條第一項規定，依
  同法第三十三條第一項第二款規定裁處新台幣八萬元罰緩，並令限期改正。原告不
  服，提起訴願，經遭駁回，遂提起本件行政訴訟。
乙、兩造之聲明及陳述：
一、原告方面：
　(一)聲明：訴願決定及原處分均撤銷。
　(二)陳述：
    1.原告利用土地放置土石之時間甚短，僅為暫時性質，俟碎土石累積達二、三輛
      卡車之數量時，即以大型卡車運出之，殊無破壞水土保持及釀成災害之虞，故
      未擬具水土保持計畫書，送請主管機關核定後再行堆放。
    2.按行政機關對於違反行政上義務之人，在法律賦予之裁量權範圍，固得科處行
      政罰，以達維持行政秩序之目的，核其立法用意，在督促義務之履行，故以科
      處行政罰為手段，要非以懲罰為目的。本件原告向第三人宋廷澤承租二筆土地
      ，作為其從礦區運出之碎土石臨時積散之用，並非以該地為長期堆放土石之處
      所，此觀會勘紀錄現場情形欄所載：「現場目前暫放土石約三輛卡車運送之數
      量」等情，即甚明瞭。又二筆土地地勢平坦，原告暫時將土石堆置該處之時間
      甚短，為臨時性措施，甚為瞭然。
    3.按行政機關依法有裁量之權限，但因故意或過失而消極地不行使裁量權，謂裁
      量怠惰，屬裁量瑕疵之一種。又水土保持法第三十三條第一項規定，核立法者
      之意思，因違反情形各有不同，非立法者事前所得全部加以規定，為使行政機
      關得具體審酌違反該條第一項各款情形，故賦予行政機關於新台幣六萬元至三
      十萬元間，選擇最適當之數額科罰。本件縱認原告在土地上暫時置放碎土石之
      行為，該當於水土保持法第三十三條第一項第二款規定之構成要件，但衡其情
      節至屬輕微，此與在水源區亂倒廢土、廢棄物，或在山坡地濫墾、濫伐及濫葬
      者，輒造成水源污染，或山壁崩塌，土石埋沒民宅之災害者迴然有別。被告未
      具體審酌原告違反情節，遽裁罰原告新台幣八萬元，被告處罰失之過重。
二、被告方面：
  (一)聲明：駁回原告之訴。
  (二)陳述：
    1.按「公、私有土地之經營或使用，依本法應實施水土保持處理與維護者，該土
      地之經營人、使用人或所有人，為本法所稱之水土保持義務人。」「於山坡地
      內．．．堆積土石、處理廢棄物或其他開挖整地，應經調查規劃，依水土保持
      技術規範實施水土保持之處理與維護。」「第八條第一項第五款之開發、經營
      或使用一如行為，其水土保持義務人應先擬具水土保持計畫，送請主管機關核
      定．．．。」「未依第十二條至第十四條規定之一擬具水土保持計畫送主管機
      關核定．．．除依第三十三條規定按次分別處罰外．．．。」「違反第十二至
      十四條規定之一，未先擬具水土保持計畫．．．處新台幣六萬至三十萬元以下
      之罰鍰。」分別為水土保持法第四條、第八條第一項第五款、第十三條第一項
      、第二十三條第一項及第三十三條第一項第二款所明定。
    2.查原告未擬具水土保持計畫送被告審核，即於前揭地號內擅自堆積土石，經被
      告於八十九年八月十八日派員至現場實地勘查屬實，此有會勘紀錄及現場採証
      照片可稽，其違法事實足勘認定，且原告於訴訟狀中亦已坦承，未依水土保持
      法擬具水土保持計畫送請主管機關核定。
    3.次查原告既為前揭地號之承租人，依法即有實施水土保持處理與維護之義務。
      原告訴稱，其承租前揭地號僅供碎土石臨時積散之用，俟累積達二、三輛卡車
      數量時，即以大型卡車運出乙節，惟被告於八十九年八月十八日現場勘查時，
      原告亦如此供稱，惟仍未見其改善，且土石堆積數量亦日以俱增。嗣被告再於
      八十九年十月二十三日及同年十一月八日兩度派員至現場豎立違規制止告示牌
      ，並於同年十一月十四日再次辦理現場會勘，並限原告於八十九年十一月十九
      日前，將現場堆積之土石清理完竣。故原告所訴與事實不符，顯係卸責之詞。
　　理  由
一、按「公、私有土地之經營或使用，依本法應實施水土保持處理與維護者，該土地
    之經營人、使用人或所有人，為本法所稱之水土保持義務人。」「於山坡地內‧
    ‧‧堆積土石、處理廢棄物或其他開挖整地，應經調查規劃，依水土保持技術規
    範實施水土保持之處理與維護。」「第八條第一項第五款之開發、經營或使用一
    如行為，其水土保持義務人應先擬具水土保持計畫，送請主管機關核定．．．。
    」「未依第十二條至第十四條規定之一擬具水土保持計畫送主管機關核定．．．
    除依第三十三條規定按次分別處罰外．．．。」「違反第十二至十四條規定之一
    ，未先擬具水土保持計畫．．．處新台幣六萬至三十萬元以下之罰鍰。」分別為
    水土保持法第四條、第八條第一項第五款、第十三條第一項、第二十三條第一項
    及第三十三條第一項第二款所明定。
二、查原告未擬具水土保持計畫送被告審核，即於前揭地號內擅自堆積土石，經被告
    於八十九年八月十八日派員至現場實地勘查屬實，此有會勘紀錄及現場採証照片
    附原處分卷可稽，原告亦坦承其未依水土保持法擬具水土保持計畫送請主管機關
    核定，是原告違反水土保持法事實已甚明確。
三、次查原告既為前揭土地之承租人，依法即有實施水土保持處理與維護之義務。原
    告雖訴稱：其承租前揭地號僅供碎土石臨時積散之用，俟累積達二、三輛卡車數
    量時，即以大型卡車運出云云，惟查被告於八十九年八月十八日現場勘查時，原
    告即如此供稱，惟因原告迄未改善，且土石堆積數量與日俱增，嗣被告再於八十
    九年十月二十三日及同年十一月八日兩度派員至現場豎立違規制止告示牌，並於
    同年十一月十四日再次辦理現場會勘，並限原告於八十九年十一月十九日前，將
    現場堆積之土石清理完竣，有該八十九年十一月十四日會勘紀錄附卷可稽，原告
    所訴顯與事實不符，委無足採。
四、綜上所述，被告以原告違反水土保持法第十三條第一項規定，依同法第三十三條
    第一項第二款規定裁處新台幣八萬元罰緩，並令限期改正，經核並無違誤，訴願
    決定予以維持，亦無不合，原告仍執陳詞起訴請求撤銷，為無理由，應予駁回。
據上論結，本件原告之訴為無理由，爰依行政訴訟法第九十八條第三項前段，判決如
主文。
中　　華　　民　　國　　九十一　　　年　　　六　　　　月　　　六　　　日
                      臺 北 高 等 行 政 法 院   第 六 庭
                                         審 判 長 法  官  林樹埔
                                                  法  官　黃秋鴻
                                                  法  官　闕銘富
右為正本係照原本作成。
如不服本判決，應於送達後二十日內，向本院提出上訴狀並表明上訴理由，如於本判
決宣示後送達前提起上訴者，應於判決送達後二十日內補提上訴理由書（須按他造人
數附繕本）。
中　　華　　民　　國　　　九十一　　年　　　六　　　　月　　　六　　　　日
            　　　　　　　　　　　　　　    　    書記官  陳圓圓
